臺灣花蓮地方法院民事判決　　　　　　　100年度訴字第121號
原　　　告　陳再復
被　　　告　陳秀玉
被　　　告　許憲誠
訴訟代理人　陳麗珠
上列當事人間請求撤銷買賣契約等事件，本院判決如下：
    主  文
原告之訴駁回。
訴訟費用由原告負擔。
    事  實
甲、原告方面：
一、聲明：
    1.被告應將坐落吉安鄉○○段1379地號土地一筆面積1351
      .14平方公尺全部返還土地所有權登記予原告。
    2.訴訟費用由被告負擔。
二、陳述：
    1.據被告陳秀玉於民國（下同99年11月22日向原告購買吉安
      鄉○○段1379地號土地壹筆，面積 1351.14平方公尺（以
      下稱系爭土地），並於 100年1月4日登記予被告許憲誠為
      所有權人，載明買賣價格為每坪新台幣（下同） 6,500元
      ，總價金為 2,656,679元，扣除被告已給付第一次款85萬
      元，第二次款應為 1,806,679元，其付款方式依系爭買賣
      契約第三條規定：「稅單核發同時甲方（即被告）應開立
      該尾款支票 （即1,806,679元）交由代書（即邱延壽）收
      執，於辦妥所有權移轉登記時代書以本款代乙方（即原告
      ）清償合庫債務（130萬元），餘款（506,679元）再交付
      予乙方。」。
    2.今稅單於99年12月30日核發，詎料翌日被告僅有願意履行
      給付 130萬元，清償原告於合庫抵押之債務，並稱系爭土
      地中有一條既成道路（下稱系爭既成道路）而拒絕履約給
      付餘款 506,679元，堅持要更改系爭買賣契約書內容，附
      加條件由原告簽具切結書負責排除系爭既成道路，才願意
      履約餘款506,679元，並將該餘款506,679元交付代書收執
      。惟於上述移轉登記予被告許憲誠之時，邱代書未能將餘
      款交付原告，然因原告已計畫出國，乃留下台灣銀行存摺
      帳號，請求伊務必履行代買方（被告）處理給付餘款506,
      679 元之事宜，至原告出國後不斷打電話向被告與代書催
      促卻沒有回應，嗣經訴外人盧崑源協助，得知代書向盧崑
      源說:「我只有能力叫買方把 35萬元整存入賣方台銀帳號
      內，其餘款項我無能為力，應該叫買賣雙方自己去談」。
      因此，代書有給付合庫 130萬元清償原告之債務，並且塗
      銷系爭土地抵押權登記完峻，以及被告陳秀玉延宕于 100
      年1月7日匯入35萬元在原告台銀帳號內，而被告尚有尾款
      156,679 元，迭經催促而不給付，被告違悖買賣契約，昭
      然若揭。
    3.因被告未按約給付餘款，致原告與訴外人陳俞樺間生債務
      糾紛致應賠償其50萬元，受有損害，又放話造謠致原告成
      村民公敵，並且適足以作為拒絕給付尾款的口實和證據，
      令原告氣憤填膺，憂鬱症驟然加劇，血糖值與血壓持續飆
      高，身心俱疲、創傷至鉅。為此，原告以國安郵局存證信
      函16號及21號宣告解除系爭買賣契約，爰依買賣契約第八
      條違約處理：「甲方如未履行本約第三條之付款，乙方得
      通知限期履行，如甲方仍未付款，本約自然解除，解約時
      乙方沒收已繳之價金作為賠償，買賣標的物任憑乙方處理
      ，甲方不得異議，移轉登記如已辦妥，甲方應將不動產物
      權返還與乙方」，請求被告應返還系爭土地之所有權登記
      予原告。
    4 對被告抗辯部分：
      原告從未允諾要協助封閉系爭既成道路，認被告及證人所
      言不實且有諸多疑義。
三、證據：提出系爭不動產買賣契約書影本一份、土地謄本、土
          地增值稅不課徵證明書、他項權利證明書影本一份、
          協議書、地籍圖謄本影本、複丈成果圖影本一份等為
          證。
乙、被告方面：
一、聲明：
    1.原告之訴駁回。
    2.訴訟費用由原告負擔。
二、陳述：
    1.兩造於99年11月22日簽訂系爭買賣契約，惟因系爭土地上
      有吉安鄉公所鋪設之柏油路（即系爭既成道路），由原告
      申請之農業用地作農業使用證明至99年12月28日始取得，
      原告之代理人即邱代書，於當日向花蓮縣地方稅務局申報
      土地增值稅，99年12月31日向花蓮地政事務所申請辦理所
      有權移轉登記，至100年1月4日始辦妥所有權移轉登記。
      而買賣價金給付原約定由被告代償原告之合庫債務並塗銷
      抵押權，但原告一直未能與合庫商定還款金額及日期，故
      遲至100年1月5日被告始以130萬元代原告清償該債務，作
      為給付部分買賣價金，合庫並於隔日核發相關證明文件交
      付代書，並向花蓮地政事務所辦理系爭土地之抵押權塗銷
      登記，之後被告委由代書以匯入原告台灣銀行之00000000
      000帳號方式，給付原告35萬元，故至100年1月7日止被告
      共給原告買賣價金250萬元，僅餘尾款15萬元。
    2.因於 99年12月8日進行系爭土地鑑界會勘時，原告告知系
      爭既成道路一事，並承諾日後被告若需廢除時，必配合與
      使用戶及吉安鄉公所溝通、協調，被告期原告以此為書面
      保證始給付剩餘尾款15萬元，並將該款項交付代書，未料
      原告以事忙等理由推拖，又由第三人盧崑源向代書轉達給
      付尾款事宜，然因代書認應給付給原告而未履行，並以電
      話及存證信函通知原告，原告均未出面、甚而拒絕領取尾
      款款項，並提告要求被告返還土地所有權及沒收已給付之
      價金250萬元。
    3.被告已放棄追究系爭既成道路之買賣物之瑕疵，亦已交付
      尾款15萬元予原告之代理人即邱代書處，是原告一再拒絕
      領取。
（三）證據：提出花蓮縣吉安鄉公所農業用地作農業使用證明書
            影本一份、土地所有權買賣移轉契約書等為證。
    理  由
一、原告主張被告陳秀玉於99年11月22日向原告購買吉安鄉○○
    段 1379地號土地，總價金為2,656,679元，扣除被告已給付
    第一次款 85萬元，第二次款應為1,806,679元，惟被告未依
    約付款，為此依買賣契約第八條：「甲方如未履行本約第三
    條之付款，乙方得通知限期履行，如甲方仍未付款，本約自
    然解除，解約時乙方沒收已繳之價金作為賠償，買賣標的物
    任憑乙方處理，甲方不得異議，移轉登記如已辦妥，甲方應
    將不動產物權返還與乙方」，請求被告應返還系爭土地之所
    有權登記予原告。被告則以伊均已依約將尾款交由代書（即
    邱延壽）收執，邱代書是原告代理人，所以交給邱代書就表
    示原告已經收了，並無違約等語置辯。
二、按被告陳秀玉於99年11月22日向原告購買吉安鄉○○段1379
    地號土地，總價金為 2,656,679元，扣除被告已給付第一次
    款85萬元，第二次款應為 1,806,679元，其付款方式依系爭
    買賣契約第三條規定：「稅單核發同時甲方（即被告）應開
    立該尾款支票 （即1,806,679元）交由代書（即邱延壽）收
    執，於辦妥所有權移轉登記時代書以本款代乙方 （即原告）
    清償合庫債務（130萬元），餘款（506,679元）再交付予乙
    方。」之事實，為兩造所不爭，並有兩造所訂立之買賣契約
    書件可證，堪信為真實。是本件之爭點為被告是否未依約支
    付尾款，原告得依約解除系爭契約而請求將系爭土地之所有
    權登記予原告？
三、經查系爭買賣契約第三條規定：「稅單核發同時甲方（即被
    告）應開立該尾款支票 （即1,806,679元）交由代書（即邱
    延壽）收執」，本件被告確依約將尾款交由代書收執，業據
    證人邱延壽結證屬實，並提出被告所交付之支票影本二紙附
    卷足參，該二紙支票之金額共 1,806,679元，即尾款之金額
    ，證人邱延壽並稱：「1月3日被告交支票給我的時候，原告
    應該在場。」則被告將尾款支票 （即1,806,679元）交由代
    書收執，應已符合契約之規定，並無違約情事，原告主張被
    告違約而解除系爭契約，請求將系爭土地之所有權登記予原
    告，並無理由，應予駁回。
四、本件判決之事證已臻明確，兩造其餘攻擊防禦方法及所主張
    應調查之證據，經審酌後，認均與判決結果不生影響，爰不
    一一論述。
五、訴訟費用負擔之依據：民事訴訟法第78條。
中    華    民    國    100    年  11    月  30    日
                        臺灣花蓮地方法院民事庭
                            法      官  沈士亮
上列為正本係照原本作成。
如不服本判決，應於送達後20日內，向本院提出上訴狀並表明上
訴理由，如於本判決宣示後送達前提起上訴者，應於判決送達後
20日內補提上訴理由書(須附繕本)。
中    華    民    國    100    年    11  月  30    日

                            法院書記官  杜依玹